---
title: "CFA in R"
output:
  html_document:
    toc: true
    toc_float:
      collapsed: false
      smooth_scroll: false
---

```{r setup, include=FALSE}
knitr::opts_chunk$set(echo = TRUE, warning = FALSE, message = FALSE)
```

## Intro
- 지난시간에는 데이터의 신뢰도에 다루었다면, 이번에는 본격적인 `plspm` 패키지를 활용한 모델링에 들어가도록 한다. 
- R에서 제공하는 여러 구조방정식 패키지 중, `plspm` 패키지를 활용하여 구조 방정식을 활용하였다. 

## I. why `plspm?` 
- 구조방정식과 관련된 소프트웨어는 크게 3개로 확인된다.  
  + SmartPLS: 상용 소프트웨어이며, 필자가 `학위 논문`을 위해 사용하는 패키지이다. 
  + XLSTAT-PLSPM: 엑셀에서 활용할 수 있는 패키지 툴이다. 
  + plspm, lavaan, sempls,SEMinR 등이 있다. 
- `plspm` 패키지와 `SmartPLS` 패키지의 비교 논문에서 두 패키지의 결과값이 동일한 것으로 확인되었다. 

## II. 데이터 분석
- 이제 `plspm` 패키지를 설치하고 모형을 만든 후, 분석을 수행해보도록 한다. 

### (1) 데이터 불러오기
- 패키지 설치 후, 데이터를 불러오자. 
```{r}
library(readr) 
library(dplyr)
library(kableExtra)
```

- 이제 데이터를 불러온다. 
```{r}
data <- read_csv('data/thesis_mater.csv') %>% 
  distinct() %>% # 중복데이터 제거
  rename(Position = founder_employee, # 출력을 위한 변수명 정리
         Age = age_of_respondent, 
         Education = Education_Level) %>% 
  slice(-c(1:10))

data %>% 
  head() %>% 
  kable() %>% 
  kable_styling("striped") %>% 
  scroll_box(width = "100%")
```

### (2) 주요 함수
- `sempls()`: Sempls는 PLS(Patial Limitial Square) 방법에 의해 구조 방정식 모델을 적합시킨다. 추정치는 원시 데이터를 기반으로 하며 분포 가정을 요구하지 않는다.

```{r}

```


## III. Reference
신건권. (2018). 석박사학위 및 학술논문 작성 중심의 SmartPLS 3.0 구조방정식모델링. 서울: 청람.

Monecke, A. & Leisch, F. (2012). semPLS: structural equation modeling using partial least squares. Journal of Statistical Software, 48 (3), 1-32.

Kim, Y., & Lee, S. (2015). Utilization of R Program for the Partial Least Square Model: Comparison of SmartPLS and R. Journal of Digital Convergence, 13, 117-124.

