---
title: "ch 13 - Reliability"
date: 2020-08-04T22:00:00+09:00
output: 
  html_document: 
    keep_md: true
    toc: true
tags:
  - "논문통계"
  - "구조방정식"
  - "PLS SEM"
  - "측정척도"
  - "gtsummary"
categories:
  - "Data Analysis"
  - "R"
  - "논문통계"
  - "구조방정식"
  - "PLS SEM"
menu: 
  r:
    name: ch 13 - Reliability and Validity
---

```{r setup, include=FALSE}
knitr::opts_chunk$set(echo = TRUE, warning = FALSE, message = FALSE)
```

## Intro
- PLS-SEM의 분석과정에서 척도(측정변수와 잠재변수)의 신뢰도와 타당도를 확보하는 것은 매우 중요하며, 신뢰도와 타당도가 확보되지 않으면 모델 추정 결과가 의미가 없기 때문임
- 즉, 구조모델의 추정을 실행하려면 사전에 반드시 측정모델에 대한 평가과정을 통해 신뢰도와 타당도 확보 필요

## I. 주요 개념
### (1) 신뢰도
- 잠재변수의 측정에 있어서 얼마나 일관성이 있는가의 정도 의미
  + 검사도구의 일관성을 말하며, 일관성이란 잠재변수를 여러 번에 걸쳐 측정했을 때 매번 같은 결과를 도출할 수 있는 정도.
  + 내적 일관성 신뢰(Internal Consistency Reliability)로 평가

### (2) 타당도
- 타당도의 기본 정의는 실제 측정하고자 하는 잠재변수를 정확하게 측정하고 있는 정도
  + PLS-SEM에서는 집중타당도(`Convergent Validity`)와 판별타당도(`Discriminant Validity`)를 사용한다. 
  + 전자는 하나의 잠재변수를 측정하기 위해 사용되는 척도의 구성항목들 간에 상관관계가 높아야 집중타당도가 있다고 볼 수 있고, 후자는 하나의 잠재변수와 다른 잠재변수간 상관관계가 낮을수록 판별 타당도가 높다고 판단함. 
  
### (3) PLS-SEM 분석 결과의 쳬계적인 평가 단계
- 반영적 측정모델: 내적 일관성 신뢰도, 집중타당도, 판별타당도
- 형성적 측정모델: 집중타당도, 다중공선성, 외부가중치와 외부적재치의 유의성과 적합성
- 구조모델의 평가기준: 다중공선성, 결정계수 $R^2$, 효과크기 $f^2$, 예측적 적합성 $Q^2$, 경로계수의 유의성과 적합성
- PLS-SEM의 평가 단계: 제 1단계는 측정모델(Outer Model)을 평가하는 것이며, 제 2단계는 구조모델(Inner Model)을 평가하는 것이다.  

## II. 설문조사 데이터 분석 
- 이제 설문지를 분석해본다. 
- 필수 패키지를 확인한다.

```{r}
library(readr) 
library(dplyr)
library(kableExtra) 
library(psy) # 신뢰도
library(corrplot) # 상관계수
library(psychometric) # 타당도 
library(likert) # 문항 시각화 
```


### (1) 데이터 수집
- 먼저 수집된 설문조사 데이터를 확인한다. 

```{r}
data <- read_csv('data/thesis_master2.csv') %>% 
  distinct() %>% # 중복데이터 제거
  rename(Position = founder_employee, # 출력을 위한 변수명 정리
         Age = age_of_respondent, 
         Education = Education_Level) %>% 
  slice(-c(1:10))

# write_csv(x = data, "~/Desktop/thesis_master.csv")

data %>% 
  head() %>% 
  kable() %>% 
  kable_styling("striped") %>% 
  scroll_box(width = "100%")
```

### (2) 상관관계 확인
- 각 척도(Item)에서의 상관관계를 확인해본다. 
```{r}
M <- cor(data)

corrplot(M, type="upper", order="hclust", 
         col=RColorBrewer::brewer.pal(n=8, name="RdBu"))
```

- 전체적으로 상관관계가 양의 상관관계를 나타나고 있는 것으로 확인된다. 

### (3) 내적 신뢰도: 크론바하 알파
- 크론바하 알파는 내적 일관성 신뢰도에 관한 평가기준 중 하나이며, 0.6~0.9가 일반적인 수용 범위를 나타낸다. 
  + 0.6 미만: 낮은 신뢰도
  + 0.6 이상: 수용 가능한 신뢰도
  + 0.7 이상: 바람직한 신뢰도
  + 0.8~0.9 이상: 높은 신뢰도
```{r}
cronbach(data)
```
- 그러나 위 데이터는 전체 데이터셋에 대한 것을 나타나는 것이다.

조금 더 구체적으로 확인해보자.
```{r}
result <- psych::alpha(data)
print(result$total)
```
- 위 값을 보면, 처음 구했던 값과 동일하게 `0.970241`과 동일한 것을 확인할 수 있다. 
  + 해석: 문항들의 내적일관성에 기초하여 추정되는 신뢰도 지수의 하나이다. `0.97`이라는 점수는 신뢰도가 매우 높다는 것을 의미한다. 

### (4) 문항표 시각화
- 문항표에 대한 시각화를 진행해본다. 

```{r}
mylevels <- c("Strongly Agree", "Agree", "Neither agree nor disagree", "Disagree", "Strongly Disagree")

data2 <- lapply(data, factor, labels = mylevels) %>% as.data.frame()

p <- likert(data2) 
plot(p)
```

## III. Reference
신건권. (2018). 석박사학위 및 학술논문 작성 중심의 SmartPLS 3.0 구조방정식모델링. 서울: 청람.