---
title: "ch 11 - Data Import & Label Encoding in R"
date: 2020-07-28T12:30:00+09:00
output: 
  html_document: 
    keep_md: true
    toc: true
tags:
  - "논문통계"
  - "구조방정식"
  - "PLS SEM"
  - "측정척도"
categories:
  - "Data Analysis"
  - "R"
  - "논문통계"
  - "구조방정식"
  - "PLS SEM"
menu: 
  r:
    name: ch 11 - Data Import & Label Encoding in R
---

```{r setup, include=FALSE}
knitr::opts_chunk$set(echo = TRUE)
```

## Intro
- 설문조사가 끝났으면 이제 정리를 해야 한다. 
- 일련의 과정은 보통 코딩이라 부른다. 

### (1) 주요 패키지
- 이번 포스트부터 [gt](https://gt.rstudio.com/) 패키지를 사용하려고 한다. 
  + gt: [ggplot2](https://ggplot2.tidyverse.org/)와 같이 `Table`를 문법으로 컨트롤 할 수 있도록 구현된 패키지이다. 
  + kableExtra: `HTML`로 출력할 수 있도록 도와주는 패키지이다. 

## 문제점
- `SmartPLS` 프로그램을 쓴다 하더라도 기본적으로 모든 데이터의 `entry`는 수치형으로 일단 바뀌어 있어야 한다.
- 우선 데이터를 불러와서 확인해보자. 

```{r, warning = FALSE, message = FALSE}
library(tidyverse)
library(gt)
library(kableExtra)


# 데이터 불러오기
data <- read_csv("data/thesis_mater.csv")

data %>% 
  head() %>% 
  kable() %>% 
  kable_styling("striped") %>% 
  scroll_box(width = "100%")
```

- 위 데이터에서 보면 알 수 있듯이, `WE1 ~ Business_Area` 까지의 데이터는 모두 문자로 되어 있다. 
- `Python`에서는 [LabelEncoder](https://scikit-learn.org/stable/modules/generated/sklearn.preprocessing.LabelEncoder.html)라는 것이 있다. 
- `R`에서는 기본 문법인 `factor`만 있어도 가능하다. 
  
## Factor의 활용
- 이제 본격적으로 코딩을 시작한다. 
- 데이터 전처리에서 쉬운 방법은 없다. 

### (1) 기본
- 가상의 데이터를 만든 후 `factor`를 활용하자. 

```{r}
temp <- data.frame(x = c(1, 1, 2), 
                   gender = c("Female", "Male", "Male"))
temp
```

- 이제 `gender`를 변환하자. 
```{r}
temp$gender <- as.numeric(factor(temp$gender))
temp
```

- `factor`로 변환한 뒤, `as.numeric`으로 형 변환을 하면 쉽게 바꿀수는 있다. 
- 위와 같이 형변환을 하면 `1`이 무엇을 의미하는지, `2`는 무엇을 의미하는지 알 수 없게 된다. (즉, 정보의 손실이 올 수 있다.)

### (2) 응용
- 이제 `factor`를 조금 더 활용해 본다. 
- 같은 가상의 데이터를 사용한다. 

```{r}
temp <- data.frame(x = c(1, 1, 2), 
                   gender = c("Female", "Male", "Male"))

temp$gender <- as.numeric(factor(temp$gender), 
                          levels = c("Female", "Male"), 
                          labels = c(1, 2))

temp
```

- 결과는 똑같다. 그러나, 각 `label`에 대한 해석이 보다 명확해지기 때문에 추후 분석결과보고서를 작성할 때 보다 쉽게 작성할 수 있다. 

### (3) 적용
- 이제 내 데이터에 적용해보자. 
- 적용해야 할 변수는 모두 Firm_Age ~ Business_Area 까지이다. 
- 여기에서 하나의 `Rule`을 만들어야 한다. 
  + 각 범주마다 하나씩 맞추는 노가다는 지양해야 한다.
  + 따라서, 범주의 값은 모두 알파벳순으로 정렬한다. 
  + 이를 프로그래밍으로 해결한다. 
  
```{r}
temp <- data.frame(x = c(1, 1, 2), 
                   gender = c("Female", "Male", "Male"),
                   grade = c("A", "B", "C"))

temp
```

- 데이터가 하나 더 생겼다. 다음과 같은 함수를 만든다.
```{r}
factor2numeric <- function(x) {
  # input 변수가 문자형인지 확인하여 다음 코드를 실행한다. 
  # 만약 문자가 아니면 `else` 코드로 넘어간다. 
  if(is.character(x) == TRUE) { 
      # levels 함수를 사용하면 알파벳으로 자동 정렬해준다.
      char_levels <- levels(factor(x)) 
      
      # 변환되기 전 factor의 `level`를 확인한다.
      print("----변환 시작 전----")
      print(char_levels)   
      
      # factor형으로 변환했다. 
      x <- factor(x, 
                  levels = char_levels, 
                  labels = c(1:length(char_levels))) # 이 코드는 labels 숫자로 정의한다. 
     
       # 변환되기 전 factor의 `level`를 확인한다.
      print(levels(x)) 
      print("----변환 종료----")
  } else {
    # 에러 메시지를 출력한다
    print("This is not character!!")
  } 
  return(x)
}

# 전체 데이터에서 character인 데이터를 사용자 정의 함수를 적용하였다. 
data2 <- data %>% 
  mutate_if(is.character, factor2numeric)
```
### (4) 중복치와 결측치 확인
- 모든 것을 온라인으로 받다보니, 중복치와 결측치가 발생할 수 있다. 
- 따라서 해당 내용이 있는지 확인한다. 

```{r}
sum(duplicated(data2))
```
- 중복치가 5개 인것으로 확인이 된다. 
- 중복치를 제거하는 것은 간단하다. 
```{r}
data3 <- data2 %>% distinct()
```

- 이번에는 결측치를 확인한다. 
```{r}
colSums(is.na(data3))
```
- 각 `column`마다 결측치를 확인한 결과 모두 0인 것을 확인할 수 있다. 


### (5) 결과 확인
- 이제 변환된 결과를 확인한다. 
```{r}
# 결과값을 확인한다. 
data3 %>% 
  head() %>% 
  kable() %>% 
  kable_styling("striped") %>% 
  scroll_box(width = "100%")
```

## 파일 내보내기
- 이제 `SmartPLS`에서 사용할 수 있도록 `csv` 파일 형태로 내보낸다. 
```{r}
write_csv(data3, "~/Desktop/thesis_master2.csv")
```


## 소결론
- 데이터 전처리는 중요하다. 그러나, 시간이 조금 걸린다.
- 설문조사에서 특히 문제가 되는 부분은 문자열 데이터를 수치형 데이터로 변환해주는 문제가 있다. 
  + 이를 프로그래밍으로 해결하면 보다 쉽게 접근할 수 있다. 
- 이제 본격적으로 분석을 해보자. 
